【裁判字號】    99,交聲,936
【裁判日期】    990831
【裁判案由】    違反道路交通管理處罰條例聲明異議
【裁判全文】
臺灣士林地方法院交通事件裁定         99年度交聲字第936號
原處分機關  臺北市交通事件裁決所
異議人即    甲○○
受處分人
上列異議人即受處分人因違反道路交通管理處罰條例案件，對於
臺北市交通事件裁決所於民國99年7 月13日所為之處分（原處分
案號：北市裁催字第裁22-ZIQ023265號）聲明異議，本院裁定如
下：
        主  文
原處分撤銷。
甲○○汽車駕駛人，汽車行駛於應繳費之公路不依規定繳費，處
罰鍰新臺幣仟元
        理  由
一、按汽車行駛高速公路，於駛進收費站前，應依標誌指示預為
    減速慢行，並依規定標誌、標線、號誌指示或交通勤務警察
    指揮順序行駛過站繳費，高速公路及快速公路交通管制規則
    第23條定有明文。又按汽車行駛於應繳費之公路、橋樑、隧
    道或輪渡，不依規定繳費者，處汽車所有人或駕駛人新臺幣
    （下同）3,000 元以上6,000 元以下罰鍰，並追繳欠費，道
    路交通管理處罰條例第27條第1 項亦有明文。另按交通部臺
    灣區○道○○○路局為辦理電子收費申裝及欠費追繳作業，
    依據「公路通行費徵收管理辦法」相關規定訂定「交通部臺
    灣區○道○○○路局電子收費申裝及欠費追繳作業注意事項
    」，而按車輛不依規定繳納通行費，營運單位之自動收費系
    統應將該用路人車輛之車種、牌照號碼、通行時間、地點、
    行駛方向等予以記錄並照相或錄影存記，營運單位應依高速
    公路局查明之車籍資料，製發「補繳通行費及作業處理費通
    知單」，追繳通行費並加收作業處理費用，但因系統因素致
    無法完成扣款交易者，不另收作業處理費，前項作業處理費
    用指用路人每次不依規定繳費，所應加收之作業處理費用，
    包含車籍資料查詢費、照片費、帳單列印費、掛號郵資費、
    人工作業處理費及繳款手續費等，由高速公路局核定及由營
    運單位公告之；又作業處理費用之種類包含自動補繳作業處
    理費及通知補繳作業處理費；再用路人應依「補繳通行費及
    作業處理費通知單」所列金額及繳費期限完成補繳，逾補繳
    期限截止日未繳納者，依法舉發，上開「交通部臺灣區○道
    ○○○路局電子收費申裝及欠費追繳作業注意事項」第13條
    、第14條、第17條亦分別定有明文。
二、原處分意旨略以：異議人即受處分人甲○○所有之車牌號碼
    3496-VB 號自用一般小客車（下稱上開自小客車），於民國
    98年9 月18日18時53分許，行經頭城收費站南（第8 車道）
    之電子收費（ETC） 車道，因未申裝車內設備單元e 通機而
    行駛電子收費車道，經催繳未能於繳費期限98年11月10日期
    限內完成繳納，經內政部警政署國道公路警察局以其於補繳
    期限終止日之次日即98年11月11日成立「汽車行駛於應繳費
    之公路，不依規定繳費」之違規行為，而於98年12月10日逕
    行製單舉發，經異議人申訴後，原處分機關仍認異議人有前
    開違規行為，而依道路交通管理處罰條例第27條第1 項規定
    ，裁處異議人罰鍰4,500 元。
三、聲明異議意旨略以：伊將上開自小客車借予他人使用，當接
    到單號ZIQ-022871號舉發違規通知單時，方知有違規情事，
    伊立即安裝ETC 電子收費機並於期限內繳清款項，爰請撤銷
    單號ZIQ-023265號舉發通知單云云（因異議人未於異議狀中
    載明具體異議理由，遂以卷附之申訴書內容為聲明異議理由
    ）。
四、經查：
    (一)異議人所有之上開自小客車，確有於前揭時間，行經上揭
      地點，因未申裝車內設備單元e 通機，而行駛於高速公路
      電子收費車道，致通行費欠繳之事實，為異議人所不爭執
      ，並有採證相片及內政部警政署國道公路警察局公警局交
      字第ZIQ023265 號舉發違反道路交通管理事件通知單各1
      紙在卷可稽，此部分事實，洵堪認定。
    (二)異議人雖以上揭情詞置辯，惟查：臺北市交通事件裁決所
      99年3 月11日北市裁申字第09931703800 號函內說明：「
      二、查臺端行駛電子收費車道，通行費補繳通知單經遠通
      電收公司於98年10月21日投遞成功，並限於98年11月10日
      前繳納，惟臺端遲於98年12月16日始繳納通行費，已逾補
      繳期限。據此，本案仍依道路交通管理處罰條例第27條第
      1 項規定裁處…」等語，有上開臺北市交通事件裁決所函
      文及高速公路局委託遠東電收公司辦理電子收費業務送達
      證書影本各1 紙在卷（見本院卷第21頁、第22頁），而觀
      上開送達證書，其上之送達文號及送達文書分別記載為「
      00000000000 」、「高速公路通行費催繳通知書」，核與
      異議人所提供之交通部臺灣區○道○○○路局委託遠通電
      收股份有限公司補繳通行費及作業處理費通知單（遠通門
      市補單）中之帳單編號2 相符，該遠通門市補單之補單日
      期載為「0000-00-00 00 ：42：17」（見本院卷第18頁）
      ，可證異議人確實遲至98年12月16日始補繳納本件通行費
      用，又異議人係於98年12月16日始裝設E 通機之事實，亦
      有異議人提供之遠通電收股份有限公司98年12月16日電子
      計算機統一發票1 紙足稽，可認違規當時異議人所有之上
      開自小客車確實尚未裝設E 通機設備。再觀交通部臺灣區
      ○道高速公路局頭城收費站99年1 月18日高頭稽字第0990
      000090號函內說明：「二、…台端收到單號：ZIQ022871
      罰單為『經過收費站未申裝OBU 行駛ETC 車道誤闖行為遭
      舉發之罰款』，至於收到單號：ZIQ023265 罰單為『未依
      規定繳費，經通知補繳逾期限未補繳』（98年11月10日止
      ），高速公路局依法執行舉發，兩者為不同之事件」等語
      ，亦有上開交通部臺灣區○道○○○路頭城收費站函1 紙
      在卷可稽（見本院卷第19頁至第20頁），異議人之上開違
      規事證明確，其以已繳納另案罰鍰為由求撤銷本件違規罰
      鍰，實無理由，不予憑採。
五、綜上所述，本件事證已臻明確，異議人之前揭違規行為堪以
    認定，其聲明異議指摘原處分不當，並無理由。惟異議人就
    上開違規情形，已於應到案期日前之98年12月29日至原處分
    機關申訴（見本院卷第15頁），獲原處分機關函覆在卷，有
    上開原處分機關即臺北市交通事件裁決所函文1 紙足稽（見
    本院卷第23頁），原處分機關以最高額4,500 元裁罰異議人
    ，尚有未合。異議人聲明異議，所為指摘固無理由，惟原處
    分既有上開可議之處，即屬無可維持，本院自應將原處分撤
    銷，並另依道路交通管理處罰條例第27條第1 項、違反道路
    交通管理事件統一裁罰基準表之規定，自為裁罰異議人罰鍰
    3,000 元，以資適法。
據上論斷，應依道路交通案件處理辦法第20條前段，裁定如主文
中    華    民    國    99    年    8     月    31    日
                        交通法庭法  官  高雅敏
以上正本證明與原本無異。
如不服本裁定應於送達後5日內向本院提出抗告狀。
                                書記官  陳映羽
中    華    民    國    99    年    8     月    31    日

司法院資訊處製作；財團法人民間司法改革基金會備份。
